臺灣高雄地方法院刑事判決
111年度原易字第2號
公  訴  人  臺灣高雄地方檢察署檢察官
被      告  楊捷奇



選任辯護人  任進福律師（法扶）
上列被告因違反保護令罪案件，經檢察官提起公訴（111年度偵
字第5517、7057號），本院判決如下：
    主  文
楊捷奇犯違反保護令罪，共貳罪，各處拘役貳拾日，如易科罰金
，均以新臺幣壹仟元折算壹日。應執行拘役參拾日，如易科罰金
，以新臺幣壹仟元折算壹日。
    事  實
一、楊捷奇為甲○之子，其二人具有家庭暴力防治法第3條第3款
    所定之家庭成員關係。又楊捷奇前因對甲○實施家庭暴力行
    為，經臺灣高雄少年及家事法院（下稱高雄少家法院）於民
    國110年8月31日核發110年度家護字第1321號民事通常保護
    令裁定，保護令之有效期間為2年，嗣高雄少家法院於110年
    11月30日以110年度家護聲字第115號裁定前開保護令主文應
    予增加：「相對人（即楊捷奇）應於111年1月15日前遷出並
    遠離聲請人（即甲○）住所（地址：高雄市○○區○○路000巷00
    號，下稱該址住所）至少100公尺」（下稱該保護令），經
    警於111年1月21日下午2時40分許，至法務部○○○○○○○○○執行
    說明該保護令內容。詎楊捷奇因患有思覺失調症，致其為下
    述行為時，辨識行為違法或依其辨識而行為之能力顯著減低
    ，而於保護令有效期間內，各基於違反保護令之犯意，於其
    出監後之同年2月10日上午10時37分前某時、2月24日下午2
    時許前之某時，進入該址住所，而違反該保護令諭令事項各
    一次。嗣經高雄市政府警察局鳳山分局家防官許晏誌於同年
    2月10日上午10時37分許、居服員鍾雅淳於111年2月24日下
    午2時前往該址住所訪視甲○時發現上情而報警處理。
二、案經高雄市政府警察局鳳山分局報告臺灣高雄地方檢察署檢
    察官偵查起訴。
    理  由
一、證據能力之說明
    證據能力部分因當事人均不爭執，依司法院「刑事判決精簡
    原則」，得不予說明。
二、認定事實所憑之證據及理由
    前揭犯罪事實，業據被告楊捷奇於本院審理時坦承不諱（見
    院卷第269、280頁），核與證人鍾雅淳於警詢中之證述相符
    （見警二卷第15至17頁），且有被告全戶戶籍資料（警一卷
    第11頁）、高雄少家法院110年度家護字第1321號民事通常
    保護令（偵一卷第81至83頁）、高雄市政府警察局鳳山分局
    110年9月13日保護令執行紀錄表（案號：110年家護字第132
    1號）（偵一卷第87頁）、高雄少家法院110年度家護聲字第
    115號民事裁定（警一卷第15至16頁）、高雄市政府警察局
    鳳山分局110年12月15日保護令執行紀錄表（案號：110年家
    護聲字第115號）（警一卷第17頁）、高雄市政府警察局111
    年2月11日高市警婦字第11170145100號函（偵一卷第71頁）
    、高雄市政府警察局婦幼警察隊111年1月21日保護令執行紀
    錄表（案號：110年家護聲字第115號）（偵一卷第77頁）、
    員警111年2月10日、2月24日職務報告（警一卷第3頁，警二
    卷第37頁）、家庭暴力通報表（通報時間：111年2月10日、
    2月24日）（警一卷第18至19頁，警二卷第39至40頁）、現
    場照片（警二卷第49至55頁）、家庭暴力高危機案件列管暨
    執行概況表（院卷第17至75頁）等在卷可查，足認被告前揭
    自白與事實相符，堪以採為事實認定之依據。從而，本案事
    證明確，被告犯行堪以認定，應依法論科。 
三、論罪科刑
㈠、查被告為被害人甲○之子乙節，有前開戶籍資料在卷可參，足
    認其2人具有家庭暴力防治法第3條第3款所定之家庭成員關
    係。是被告明知該保護令之內容而進入該址住所，核被告所
    為，均係犯家庭暴力防治法第61條第4款之違反保護令罪。
    而按行為人於實行犯罪後，經司法警察（官）、檢察事務官
    或檢察官查獲之際，其主觀上之犯意及客觀上之犯罪行為，
    俱因遭查獲而中斷，事後行為人再度實行犯罪，難謂與查獲
    前之犯罪行為係出於同一犯意；且犯行既遭查獲，依社會通
    念，亦期其因此自我檢束不再犯罪，乃竟重蹈前非，自應認
    係另行起意，因被查獲致其犯意中斷而告中止（最高法院10
    3年度台上字第889號判決意旨參照）。查被告於111年2月10
    日經查獲違反保護令後，經檢察官訊問後諭知應遠離該址住
    所等語（見偵一卷第26頁），然相隔14日後，被告竟再次違
    反保護令而進入該址住所，足見被告於前次行為被查獲後已
    知悉其行為違法，再為違反保護令之行為，前後二次違反保
    護令之行為犯意顯然有別，行為可分，應分論數罪而予併罰
    。公訴意旨認被告前後二次違反保護令之行為屬接續犯，容
    有未恰。
㈡、關於被告之犯行應否論以累犯並加重其刑一節，因公訴意旨
    並未主張被告上開二次犯行應論以累犯，遑論就此部分具體
    指出證明方法，參照最高法院111年4月27日110年度台上大
    字第5660號裁定意旨，本院自毋庸依職權調查並為相關之認
    定，併予指明。
㈢、又按行為時因精神障礙或其他心智缺陷，致其辨識行為違法
    或依其辨識而行為之能力，顯著減低者，得減輕其刑，刑法
    第19條第2 項定有明文。查本案經本院囑託凱旋醫院對被告
    行為時之精神狀態為精神鑑定，鑑定結果認為：案主（即被
    告）符合精神疾病診斷準則手冊第五版定義之思覺失調症、
    興奮劑使用疾患、酒精使用疾患、其他致幻劑使用疾患。案
    主雖表示知曉保護令要求且知曉自身違反保護令，但思考功
    能仍有紊亂情形，且評估過程中顯示思考模式高度依自身混
    亂之邏輯行事，忽視環境回饋，綜合評估顯示案主犯案當下
    雖未達喪失辨識其行為違法及依其辨識而行為之能力，但其
    辨識行為違法或依其辨識而行為之能力，因疾病顯著降低一
    情，有高雄市立凱旋醫院111年8月25日高市凱醫成字第1117
    1426800號函暨精神鑑定書在卷可查（院卷第201至239頁）
    。此係專業鑑定機關參酌被告基本資料、犯罪經過、過去個
    人史、精神病史、臨床心理衡鑑後，本於專業知識與臨床經
    驗，綜合判斷被告症狀所為，應值採信。且觀以被告於案發
    當日接受警詢時之陳述，多有答非所問、胡言亂語之情形，
    此均經詢問員警載明於警詢筆錄中，堪認被告於本案行為時
    ，其辨識行為違法或依其辨識而行為之能力確有受精神症狀
    之影響而顯著降低，爰均依刑法第19條第2項規定，減輕其
    刑。
㈣、本院審酌被告明知高雄少家法院已核發該保護令，竟仍無視
    於該保護令之內容，前後二次執意前往該址住所，甚屬不該
    。惟念被告犯後坦承犯行，且被告行為時確有受其精神病症
    影響，主觀惡性較輕。復審酌被告二次違反保護令之行為，
    尚未對被害人施以肢體或精神暴力，對於被害人侵擾之程度
    尚非重大。另考量被告前因不能安全駕駛案件，經本院以11
    0 年度原交簡字第76 號判決判處有期徒刑2 月確定，而於1
    11年2月4日執行完畢一情，有臺灣高等法院被告前案紀錄表
    在卷可查，是其素行尚非良好；兼衡以被告於本院審理時自
    陳之智識程度及家庭經濟狀況（因涉及個人隱私，不予揭露
    ）等一切具體情狀，分別量處如主文所示之刑，並諭知如主
    文所示易科罰金之折算標準。再酌以被告上開二次犯行之犯
    罪時間相距約2週，違反保護令之方式、情節相似，罪責重
    複程度較高等情，爰定其應執行之刑如主文所示，並諭知如
    主文所示易科罰金之折算標準。
㈤、不宣告監護處分之理由
  ⒈按「行為後法律有變更者，適用行為時之法律；但行為後之
    法律有利於行為人者，適用最有利於行為人之法律」，刑法
    第2 條第1 項定有明文，又「拘束人身自由之保安處分，亦
    有罪刑法定原則及法律不溯及既往原則之適用，其因行為後
    法律變更而發生新舊法律之規定不同者，應依刑法第1  條
    、第2 條第1 項規定，定其應適用之法律」，最高法院著有
    110 年度台上字第5834號判決可供參照。而監護處分具有監
    禁與保護之雙重意義，除使行為人與社會隔離，以確保公共
    安全外，並同時注意給予適當之治療，使其能回歸社會生活
    ，故應屬拘束人身自由之保安處分，相關規定如有變更，依
    上說明，自有比較新舊法之問題。查被告於本件第一次違反
    保護令（111年2月10日）行為後，刑法第87條第2項、第3項
    關於監護處分之規定，業於111年2月18日修正公布，並於同
    年月20日施行，比較新舊法之結果，形式上觀之，修正前後
    之刑法第87條第3項規定，監護處分期間均為5年以下，但修
    正後之規定，可由檢察官聲請延長監護期間。另參照現行保
    安處分執行法第46條規定，監護處分之態樣本可由檢察官按
    個案情形指定適當處所為之，修正後之刑法第87條第2項將
    「適當方式」予以明定，對於執行監護處分之方式與現行規
    定並無不同，故若監護處分期間得延長，顯然並未較修正前
    規定更有利於行為人，則依刑法第2條第1項前段規定，本件
    被告第一次違反保護令之犯行，自應適用修正前刑法第87條
    之規定，以判斷是否有令被告入相當處所，施以監護之必要
    ，並定其監護處分之實施期間，先此敘明。
  ⒉雖上開精神鑑定報告書認為被告病識感低以及合併多項物質
    使用疾患為其暴力風險之因子，認其再犯風險高，宜接受監
    護處分以利治療避免再犯。然保安處分之措施本含社會隔離
    、拘束身體自由之性質，其限制人民之權利，實與刑罰相同
    ，則本諸憲法保障人權之意旨與刑法之保護作用，法院於適
    用該法條而決定應否執行特定之保安處分時，即應受比例原
    則之規範，俾以保安處分之宣告，能與行為人所為行為之嚴
    重性、行為人所表現之危險性及對於行為人未來行為之期待
    性相當（司法院大法官釋字第471號解釋意旨參照）。是法
    院於適用該法條以決定應否執行特定之保安處分時，應斟酌
    監護處分所欲達成之社會公益，及被告身體自由權利之侵害
    等節綜合權衡之。經查，被告固經本院認定於行為時有刑法
    第19條第2項之情，然被告於本院審理期間，經高雄市政府
    警察局婦幼警察隊警務員謝隆勝協助安置在社團法人基督教
    愛鄰舍關懷協會設置之愛鄰舍更生家園（以下稱愛鄰舍）一
    情，業據警務員謝隆勝陳述在卷（見院卷第84至85頁），且
    有本院辦理刑事案件電話紀錄查詢表、愛鄰舍更生家園網頁
    資料在卷可查（院卷第103至105頁）。又被告於受安置在愛
    鄰舍期間精神及活動狀況良好，亦遵守愛鄰舍生活規範，無
    違規情形。且被告需遵守規定團進團出，由生活輔導員帶隊
    ，星期一至五經安排至工業區工作，假日亦需參與團體活動
    ，無法單獨外出。另被告每月亦有輔導員陪同前往慈惠醫院
    就診一情，有愛鄰舍111年10月31日愛鄰舍業字第3號函、本
    院辦理刑事案件電話紀錄查詢表在卷可參（院卷第299至301
    頁）。而本案自發生後，被告迄今未再犯任何案件一情，亦
    有臺灣高等法院被告前案紀錄表在卷可查。再衡以警務員謝
    隆勝於本院審理時陳稱：被告在愛鄰舍生活規律，真的改善
    很大，希望法院可以讓被告繼續在愛鄰舍接受輔導，養成未
    來回到社區生活的能力等語（見院卷第283頁）。綜合上情
    ，可認被告目前在愛鄰舍所受支持、照護之程度良好妥適，
    且可在愛鄰舍之督促下定期接受醫療追蹤其精神狀態，進而
    克服缺乏病識感之問題。加以被告需配合團體生活而無法單
    獨外出，應已足以達成預防被告再犯之目的，可認被告尚無
    「有再犯或有危害公共安全之虞」之情狀，自無命被告接受
    監護處分之必要。
據上論斷，應依刑事訴訟法第299條第1項前段，判決如主文。
本案經檢察官鄭玉屏提起公訴，檢察官姜麗儒到庭執行職務。
中　　華　　民　　國　　111 　年　　11　　月　　11　　日
                  刑事第八庭  法 　 官  陳鑕靂
以上正本證明與原本無異。
如不服本判決應於收受送達後20日內向本院提出上訴書狀，並應
敘述具體理由；如未敘述上訴理由者，應於上訴期間屆滿後20日
內向本院補提理由書（均須按他造當事人之人數附繕本）「切勿
逕送上級法院」。
中　　華　　民　　國　　111 　年　　11　　月　　16　　日
　　　　　　　　　　　　　　　書 記 官  曾怡箏
◎附錄論罪科刑法條
家庭暴力防治法第61條
違反法院依第14條第1項、第16條第3項所為之下列裁定者，為本
法所稱違反保護令罪，處3年以下有期徒刑、拘役或科或併科新
臺幣10萬元以下罰金：
一、禁止實施家庭暴力。
二、禁止騷擾、接觸、跟蹤、通話、通信或其他非必要之聯絡行
    為。
三、遷出住居所。
四、遠離住居所、工作場所、學校或其他特定場所。
五、完成加害人處遇計畫。